臺灣高等法院臺中分院刑事判決　　　　　　　　　　九十年度上訴字第二二八號
　　上　訴　人　己○○
　　即　被　告
　　選任辯護人　陳世煌
　　　　　　　　劉嘉堯
右上訴人因偽造文書等案件，不服臺灣彰化地方法院九十年度訴字第七０九號中華民
國九十年十月十六日第一審判決（起訴案號：臺灣彰化地方法院檢察署八十九年度偵
字第七二六一號、九十年度偵字第一五號、第一一一六五號、第一五五六號、第二一
０二號號），提起上訴，本院判決如左：
      主  文
原判決關於己○○部分撤銷。
己○○共同連續攜帶兇器竊盜，處有期徒刑貳年陸月，並於刑之執行前令入勞動場所
強制工作年。扣案之Ｔ型鈑手、剪刀、鈑手等各壹支、螺絲起子貳支及偽造於戊○○之中國信託銀行信用卡簽帳單（包括持卡人存根聯及特約商店存根聯）上顧客簽名
欄處之「戊○○」署押均沒收。
      事  實
一、己○○與游宗樺（業經原審法院判處有期徒刑二年六月，刑前強制工作三年確定
    在案）共同基於意圖為自己不法所有之概括犯意聯絡，（一）先於民國（下同）
    八十九年九月二十六日下午二時許，由己○○駕駛ＯＮ－四一二０號自用小客車
    附載游宗樺，並攜帶其所有客觀上足供為兇器使用之Ｔ型鈑手一支，至彰化縣福
    興工業區內，由己○○持該鈑手下手撬開車門，竊取戊○○所有停放在該處之Ｎ
    Ａ－０九二六號自用小客車（內有行照、戊○○之中國信託銀行信用卡各一張及
    駕照三張），得手後由己○○駕駛ＮＡ－０九二六號、游宗樺駕駛ＯＮ－四一二
    ０號自用小客車離去。行至彰化縣福興鄉○○○○○道路時，因ＯＮ－四一二０
    號自用小客車之汽油用盡，乃由游宗樺將竊得ＮＡ－０九二六號小客車之汽油抽
    出，注入ＯＮ－四一二０號自用小客車內使用，並將竊得上開小客車內之行照、
    戊○○之信用卡各一張及駕照三張取走，然後將該ＮＡ－０九二六號自用小客車
    棄置於東西向快速道路上，再同乘ＯＮ－四一二０號自用小客車離去。及至同日
    下午四時二十分許，因汽油又將用盡，二人乃基於偽造私文書及意圖為自己不法
    所有之犯意聯絡，持上開竊得之戊○○信用卡，在彰化縣埤頭鄉○○○路七號「
    新高加油站」刷卡加油，消費新台幣（下同）七百六十元，並推由游宗樺以複寫
    方式在該張信用卡簽帳單持卡人存根聯、特約商店存根聯上顧客簽名欄處，偽簽
    戊○○之姓名，而偽造戊○○名義之簽帳單後，將該偽造之簽帳單商店存根聯交
    還上述加油站之加油工，足以生損害於戊○○，且致該加油站不知情之加油工陷
    於錯誤，為其等駕駛之上開自用小客車加油，嗣將上開信用卡丟棄於加油站附近
    。迄至同日下午十時三十分許，二人同乘ＯＮ－四一二０號自用小客車行經國道
    一號公路員林收費站北向處時，為警攔檢查獲，並扣得上述己○○所有之Ｔ型鈑
    手一支。（二）次於八十九年十二月十八日下午五時許，己○○駕駛ＯＮ－四一
    二０號自用小客車附載游宗樺，行經彰化縣二林鎮○○路與莊敬街口，見丁○○
    所有而由丙○○使用之ＯＭ－七六００號自用小客車停放於路旁，乃由游宗樺把
    風，己○○以其所有之車鑰匙一支開啟車門，竊取該ＯＭ－七六００號自用小客
    車，得手後由己○○駕駛該竊取之ＯＭ－七六００號自用小客車，游宗樺駕駛Ｏ
    Ｎ－四一二０號自用小客車離去。嗣為重組拼裝，以逃避追查，二人乃共同基於
    偽造私文書之犯意聯絡，於同年月二十一日，在彰化縣田中鎮○○里○○○道路
    旁樹林內，由己○○將該竊得之ＯＭ－七六００號自用小客車之引擎號碼（４Ｇ
    ９２Ｄ０７６４０２）磨除，再打上４Ｇ９２Ｄ０７４７４７號碼，偽造私文書
    ，並將該車與ＯＮ－四一二０號自用小客車之鑰匙、輪胎對換，游宗樺則將該二
    車之椅套對換，並將該竊得小客車之車牌拆除後丟棄，更換為ＯＮ－四一二０號
    車牌。嗣己○○於同年月三十日下午二時許，駕駛該竊得經改裝後懸掛ＯＮ－四
    一二０號車牌之小客車，行經彰化縣社頭鄉湳底村湳底巷十一號前，為警攔檢盤
    查時棄車逃逸，始循線查悉上情。
二、己○○又繼續前揭意圖為自己不法所有之概括犯意，（一）於八十九年十二月十
    九日下午一時四十分許，駕駛七Ｌ－三二０五號自用小貨車，並攜帶其所有客觀
    上足供為兇器使用之剪刀、鈑手各一支及螺絲起子二支，至彰化縣北斗鎮西安里
    文子巷二十之二十號前，欲竊取甲○○所有八Ｈ－二八七六號自用小客車引擎內
    之電池，正當己○○著手撬開引擎蓋，彎腰鬆開連接電池之電線時，為甲○○之
    雇主李美瑱發覺後高聲疾呼，始倉皇逃逸而未得手。待逃至彰化縣北斗鎮○○路
    與中正路口處，經民眾圍捕而逮獲，並扣得上開剪刀、鈑手各一支及螺絲起子二
    支等。（二）於八十九年十二月二十二日下午七時許，在彰化縣田中鎮○○路一
    五四號前，見尊永有限公司所有未懸掛車牌之自用小貨車（原車牌號碼ＰＦ－八
    八０三號，引擎號碼為ＹＬＮ二五五ＤＬ二一九九０號）停放於路邊，無人看管
    ，乃以其妻所有之機車鑰匙一支開啟該車門及電門，發動引擎後予以竊取。得手
    後，將該車引擎拆卸，改裝於其所有之七Ｌ－三二０五號自用小貨車上，並將剩
    餘之車體棄置在田尾鄉○○○道路上。嗣於九十年二月二十三日上午十二時三十
    分許，在彰化縣社頭鄉○○村○區○○道路，因警方查獲游宗樺拆解贓車案件時
    ，發覺七Ｌ－三二０五號車停在現場，而查悉上情，並自該車上扣得己○○所有
    之空氣壓縮機一臺、切割組一組、電鑽一臺、打氣機一台、電源延長線一個、套
    頭板手二支、一字螺絲起子、十字螺絲起子各三支、剪刀一支、活動板手二支、
    固定板手四支、斜口鉗一支、鐵鎚二支、平口鉗三支、尖嘴鉗二支等工具一批（
    現由警保管中）。
三、案經內政部警政署國道公路警察局第三警察隊、彰化縣警察局北斗分局、田中分
    局等分別報請台灣彰化地方法院檢察署檢察官偵查起訴。
      理  由
一、訊據上訴人即被告（以下簡稱為被告）己○○對於右開犯罪事實除否認有參與上
    開刷卡行為外，餘均供認不諱（見本院卷第三十三頁至第三十八頁、第五十五頁
    至第六十三頁），核與被害人戊○○、丙○○、甲○○等人指訴及共同被告游宗
    樺供述、證人李美瑱、庚○○○等人證述等情節均相符，此外並有卷附之贓物認
    領保管單、統一發票、車輛照片、車輛失竊查詢表、簽帳單持卡人存根聯及扣案
    之Ｔ型鈑手、剪刀、鈑手等各一支、螺絲起子二支等足稽。至被告己○○雖辯稱
    ：在前開「新高加油站」刷卡加油時係游宗樺去刷卡的，伊以為該信用卡係游宗
    樺所有云云，但查被告及共同被告游宗樺等二人竊取被害人戊○○上開ＮＡ－０
    九二六號自用小客車後，於要棄置該自用小客車之前，既已先將該自用小客車內
    之行照、戊○○之信用卡各一張及駕照三張取走，且於不久後即至前開「新高加
    油站」刷卡加油，雖係由游宗樺下車加油，但當時被告己○○在車上，且加油後
    即將該信用卡丟棄在加油站附近等情，亦據被告自白在卷（見本院卷第三十四頁
    、第五十六頁），衡情被告己○○豈有不知游宗樺係使用竊取所得之被害人戊○○信用卡之理？況被告己○○於警訊時亦自承其竊取車內之證件後，有由游宗樺
  持車內之一張信用卡刷卡加油等情以觀（見七二六一號偵查卷第七頁），足見被
    告己○○上開所辯顯係避重就輕之詞，不足採信。又被告己○○等在福興工業區
    內竊取被害人戊○○上開ＮＡ－０九二六號自用小客車後，係於行至彰化縣福興
    鄉○○○○○道路時始棄置上開自用小客車，且於要棄置之前並先將該車內之行
    照、戊○○之信用卡各一張及駕照三張取走，嗣並持該信用卡刷卡加油，益見被
    告己○○等二人非僅意在竊油而已甚明，被告己○○於本院審理時諉稱僅意在竊
    油云云，亦不足取。另被告己○○係於八十九年十二月二十二日下午七時許，在
    彰化縣田中鎮○○路一五四號前，竊取被害人尊永有限公司所有之上開未懸掛車
    牌自用小貨車等情，已據被告己○○於警訊、偵查及原審時分別自承在卷（見二
    一０二號偵查卷第四頁反面、第二十頁反面及原審卷第四十一頁反面、第六十五
    頁），並經證人庚○○○證述明確（見二一０二號偵查卷第五頁），被告己○○
    於本院審理時翻異部分前供，改稱係於同年十二月十八日所竊，且僅意在竊油云
    云，無可採信。又被告等二人於竊得上開ＮＡ－０九二六號、ＯＭ－七六００號
    自用小客車後均係由被告己○○駕駛竊取所得之車輛，游宗樺駕駛ＯＮ－四一二
    ０號自用小客車離去，亦據其二人分別於警訊時陳明在卷，被告己○○於本院審
    理時供稱其係駕駛ＯＮ－四一二０號自用小客車離去，與事實不符，核無可採。
    至被告己○○及共同被告游宗樺等二人為重組拼裝上開ＯＭ－七六００號自用小
    客車，確有磨除引擎號碼，再予以打上新號碼之偽造私文書犯意聯絡等情，亦為
    其二人於警訊時所是認，參以共同被告游宗樺亦坦承其有對換椅套及更換車牌之
    行為等情以觀，益見共同被告游宗樺於原審辯稱：不知被告己○○將引擎號碼磨
    除云云，亦不足憑採。又共同被告游宗樺業經原審法院判處有期徒刑二年六月，
    刑前強制工作三年確定在案，亦有原審法院九十年度訴字第七０九號刑事判決一
    份附卷可憑。是罪證明確，被告己○○之犯行堪以認定。又證人庚○○○雖經本
    院傳喚無著，但其於警訊時已陳述明確，並不影響本件事實之認定，故本院不再
    傳喚，併此敘明。
二、按持有信用卡之人，於刷卡使用之後，在簽帳單上簽名，乃表示其確為信用卡之
    權利人，得依其與發卡銀行所訂立之契約，在特約商店刷卡消費，並願依消費之
    金額，返還消費款予發卡銀行之意，故該簽帳單即應為刑法第二百十條所指之私
    文書。又汽車之引擎號碼，係汽車製造廠商出廠之標誌，乃表示一定用意之證明
    ，依刑法第二百二十條第一項規定，應以私文書論。故倘將汽車原有引擎號碼磨
    除，再打上新號碼，因具有創設性，即屬偽造私文書，公訴人認係犯變造私文書
    罪，尚有誤會。核被告己○○所為，關於第一次犯行部分係犯刑法第三百二十一
    條第一項第三款之加重竊盜既遂罪、第二百十六條、第二百十條之行使偽造私文
    書罪及第三百三十九條第一項之詐欺取財罪。其於上開信用卡簽帳單上偽造被害
    人戊○○署押之行為，係偽造私文書之部分行為，偽造後復持以行使，已為行使
    之高度行為吸收，均不另論罪。關於第二次犯行部分係犯同法第三百二十條第一
    項之普通竊盜罪及第二百十條之偽造私文書罪。關於第三次犯行部分係犯同法第
    三百二十一條第二項、第一項第三款之加重竊盜未遂罪。關於第四次犯行部分係
    犯同法第三百二十條第一項之普通竊盜罪，公訴人認此部分係犯同法第三百二十
    一條第一項第三款之加重竊盜罪，起訴法條尚有未洽，應予變更。其與共同被告
    游宗樺等二人間就第一、二次犯行部分具有犯意聯絡及行為分擔，均為共同正犯
    。至其先後偽造簽帳單、偽造引擎號碼犯行，犯罪構成要件相同，顯係基於概括
    犯意反覆為之，為連續犯，應依法論以一罪。另其先後加重竊盜既遂罪、加重竊
    盜未遂及普通竊盜犯行，亦係犯罪構成要件相同，顯係基於概括犯意反覆為之，
    為連續犯，應依法從重論以加重竊盜既遂罪。至其所犯之上開加重竊盜既遂罪、
    行使偽造私文書罪及詐欺取財罪等三罪間，具有方法、結果關係，應依牽連犯之
    規定從一重之加重竊盜既遂罪處斷。原審予以論罪科刑，固非無見，惟查關於被
    告己○○第四次犯行部分，係以其妻之機車鑰匙竊取，應僅成立普通竊盜罪，公
    訴人認係犯同法第三百二十一條第一項第三款之加重竊盜罪，起訴法條尚有未洽
    ，原判決雖依普通竊盜罪論處，但未引用刑事訴訟法第三百條之規定予以變更起
    訴法條，已有未合。次查本件並無證據證明被告己○○將所竊被害人尊永有限公
    司所有上開自用小貨車之車體出賣予廢鐵廠（起訴書亦未載明車體出賣予廢鐵廠
    ），原判決事實欄認被告己○○將該車體出賣予廢鐵廠，亦有可議。被告己○○
    上訴意旨否認有參與盜刷被害人戊○○之信用卡及指摘原判決宣告刑前強制工作
    不當，雖無理由，但原判決既有上述可議之處，應由本院將原判決關於被告己○○部分予以撤銷改判。爰審酌被告己○○犯罪之動機、目的、手段、所生之危害
    及犯罪後之態度等一切情狀，量處被告己○○如主文第二項所示之刑。又被告己○○於八十九年九月二十六日犯竊盜罪為警查獲，經檢察官訊問後准予交保在外
    ，仍不知警惕，戒除惡習，又分別於同年十二月十八日、同年十二月十九日竊盜
    ，並且重組拼裝贓物，以逃避追查，視法律如無物，雖經檢察官訊問後再准予交
    保在外，猶再於同年十二月二十二日竊盜，足見其顯有犯罪之習慣，自有於刑之
    執行前，令入勞動場所強制工作之必要，故併予宣告刑前強制工作三年，以示懲
    儆。至被告己○○偽造於信用卡簽帳單（包括持卡人存根聯及特約商店存根聯）
    上顧客簽名欄處之「戊○○」署押，應依刑法第二百十九條之規定宣告沒收。另
    扣案之Ｔ型鈑手、剪刀、鈑手各一支、螺絲起子二支等均係被告己○○所有，業
    據其供明在卷，且為供犯罪所用之物，並依法宣告沒收。至被告己○○竊取ＯＭ
    －七六００號自用小客車所用之鑰匙，因未扣案，為免將來執行困難，故不予宣
    告沒收，附此敘明。
三、公訴意旨另以：被告己○○與共同被告游宗樺於竊得被害人戊○○所有ＮＡ－０
    九二六號自用小客車後，復共同將該車之引擎號碼磨平，予以變造，因認被告己○○此部分亦涉有刑法第二百十條變造私文書之罪嫌云云。按犯罪事實應依證據
    認定之，無證據不得推定其犯罪事實，刑事訴訟法第一百五十四條定有明文。次
    按事實之認定，應憑證據，如未能發現相當證據，或證據不足以證明，自不能以
    推測或擬制之方法以為裁判基礎；又認定不利於被告之事實，須依積極證據，苟
    積極證據不足為不利於被告事實之認定時，即應為有利於被告之認定，更不必有
    何有利之證據（最高法院三十年上字第八一六號、四十年臺上字第八六號判例參
    照）。查此部分事實不惟為被告己○○所否認，且公訴人亦未載明被告等究將引
    擎號碼變造為何種記號或數字，另本院復查無其他積極證據足資證明被告己○○
    確有此部分變造引擎號碼之犯行，是其此部分犯罪要屬不能證明。惟因公訴人認
    此部分與前開科刑之偽造文書部分，係屬具有連續關係之裁判上一罪，故不另為
    無罪之諭知，亦附此說明。
四、據上論結，應依刑事訴訟法第三百六十九條第一項前段、第三百六十四條、第二
    百九十九條第一項前段、第三百條、刑法第二十八條、第五十六條、第五十五條
    、第三百二十一條第一項第三款、第二百十六條、第二百十條、第三百三十九條
    第一項、第三十八條第一項第二款、第二百十九條，竊盜犯贓物犯保安處分條例
    第一條前段、第三條第一項第一款、第四條、第五條第一項，罰金罰鍰提高標準
    條例第一條前段，判決如主文。
本案經檢察官乙○○到庭執行職務。
中      華      民      國      九十一      年    一    月    三十一    日
                                   臺灣高等法院臺中分院刑事第八庭
                                         審判長法  官  羅  得  村
                                               法  官  陳  毓  秀
                                               法  官  劉  榮  服
右正本證明與原本無異。
如不服本判決應於收受送達後十日內向本院提出上訴書狀，其未敘述上訴之理由者並
得於提起上訴後十日內向本院補提理由書（均須按他造當事人之人數附繕本）。
                                               書記官  陳  俞  豪
中      華      民      國    九十一     年      二       月     一     日
附錄論罪條文：
刑法第二百十條
偽造、變造私文書，足以生損害於公眾或他人者，處五年以下有期徒刑。
刑法第二百十六條
行使第二百十條至第二百十五條之文書者，依偽造、變造文書或登載不實事項或使登
載不實事項之規定處斷。
刑法第三百二十一條
犯竊盜罪而有左列情形之一者，處六月以上五年以下有期徒刑：
一、於夜間侵入住宅或有人居住之建築物、船艦或隱匿其內而犯之者。
二、毀越門扇、牆垣或其他安全設備而犯之者。
三、攜帶兇器而犯之者。
四、結夥三人以上而犯之者。
五、乘火災、水災或其他災害之際而犯之者。
六、在車站或埠頭而犯之者。
刑法第三百三十九條
意圖為自己或第三人不法之所有，以詐術使人將本人或第三人之物交付者，處五年以
下有期徒刑、拘役或科或併科一千元以下罰金。
以前項方法得財產上不法之利益或使第三人得之者亦同。
                                                                        Ｆ
